【裁判字號】    97,訴,1273
【裁判日期】    970926
【裁判案由】    損害賠償
【裁判全文】
臺灣臺中地方法院民事判決  97年度訴字第1273號
  原      告  丙○○
  原      告  戊○○
  前列二人共同
  訴訟代理人  甘龍強律師
  被      告  天仁育樂股份有限公司
  兼法定代理人甲○○
  被      告  丁○○
              乙○○
上列當事人間請求損害賠償事件，本院於民國97年8月29日言詞
辯論終結，判決如下：
    主    文
被告天仁育樂股份有限公司應給付原告丙○○、戊○○各新臺幣
柒拾萬元，及自民國九十七年八月二十三日起至清償日止按年息
百分之五計算之利息。
被告甲○○、丁○○、乙○○應各給付原告丙○○、戊○○各新
臺幣柒拾萬元，及自民國九十七年八月二十三日起至清償日止按
年息百分之五計算之利息。
上開第一項、第二項各被告之給付，於其中一被告為給付時，他
被告於該給付範圍內免給付義務。
訴訟費用由被告負擔。
本判決於原告以新臺幣貳拾參萬肆仟元供擔保後，得假執行。
    事實及理由
甲、程序方面：
  (一)按「訴狀送達後，原告不得將原訴變更或追加。但原告請求
    之基礎事實同一，及擴張或減縮應受判決事項之聲明者，不
    在此限。」，民事訴訟法第255條第1項第2款及第3款定有明
    文。本件原告起訴時聲明之第1、2項原請求：「被告天仁育
    樂股份有限公司應給付原告丙○○、戊○○各新臺幣（下同
    ）70萬元及及自起訴狀繕本送達翌日起至清償日止按年息5%
    計算之利息。被告甲○○、丁○○、乙○○應各給付原告丙○○、戊○○各70萬元及及自起訴狀繕本送達翌日起至清償
    日止按年息5%計算之利息。」；嗣於民國97年8月29日言詞
    辯論當庭，原告將第1、2項之訴之聲明更正為「被告天仁育
    樂股份有限公司應給付原告丙○○、戊○○各70萬元及自起
    訴狀繕本送達最後一位合法送達被告之翌日起至清償日止按
    年息5%計算之利息。被告甲○○、丁○○、乙○○應各給付
    原告丙○○、戊○○各70萬元及自起訴狀繕本送達最後一位
    合法送達被告之翌日起至清償日止按年息5%計算之利息。」
    ，依前開說明，應予准許。
  (二)本件被告等人經合法通知，未於言詞辯論期日到場，核無民
    事訴訟法第386條各款所列情形，爰依原告之聲請，由其一
    造辯論而為判決。
乙、實體方面：
一、原告主張：
    1.原告丙○○、戊○○於82年6月先後與被告天仁育樂股份
      有限公司（下稱被告公司）簽訂合約書（下稱系爭合約）
      ，加入該公司三灣高爾夫俱樂部為基本會員，丙○○交付
      其妻周月英所簽發以土地銀行豐原分行為付款人，發票日
      82年6月10日，面額70萬元之支票，以支付合約約定之保
      證金；戊○○則交付其本人所簽發，以亞太商業銀行豐原
      分行為付款人，發票日均為82年6月20日，面額3萬元與70
      萬元之支票2張，用以支付合約書約定之入會費3萬元與保
      證金70萬元。按丙○○簽訂之合約書，其日期記載為82
      年3月，實際上，係招攬人員於82年3月招攬時，先行填上
      ，但丙○○於82年6月決定簽約加入會員時，始交付上開
      支票。而戊○○簽訂之系爭合約則未填載日期。按系爭合
      約載明入會費於簽約時繳清，保證金1次付清，則上開付
      款日期為簽約日期，自無疑義。
    2.原告簽約加入被告公司三灣高爾夫俱樂部時，其三灣高爾
      夫球場尚未興建，因此，系爭合約第7條「會員於球場完
      成後，可隨時申請將會籍及會費轉讓他人，其增值利益全
      屬會員個人享有。」及第8條「本球場完成後會員證不得
      超過1250支。」之約定。系爭合約第12條載明「本公司保
      證若末能履行以上條款，願無條件退還保證金，附加中央
      銀行利息。」，所謂履行以上條款，當然包括三灣高爾夫
      球場在相當時間內興建完成。然被告公司始終未能完成興
      建該高爾夫球場。此種情形，原告自得依系爭合約第12條
      約定，請求該公司退還保證金70萬元，至於合約約定附加
      中央銀行利息，係中央銀行何種利息，並不明確，形同未
      約定，爰請求按法定利率即年息5%計付利息。又為配合聲
      明第2項請求，爰以起訴狀繕本送達翌日為利息起算日，
      而請求判決如聲明第1項所示（惟嗣後有更正）。
    3.被告李世先、丁○○、乙○○為被告公司董事，依公司法
      第8條第1項規定，為該公司負責人。其3人未盡善良管理
      人之注意義務，忠實執行職務，就被告公司為興建前述三
      灣高爾夫球場之用地，竟登記為被告乙○○個人所有，並
      聽任乙○○個人之債權人查封拍賣該土地，致該三灣高爾
      夫球場未能興建，其違背任務，為自己或第三人（乙○○
      ）圖取不法利益，而損被告公司本人之財產利益。又就收
      取會員之入會費、保證金，未能確實用於高爾夫球場之興
      建，亦屬其未能忠實執行職務之違反法令行為。被告3 人
      對於公司業務之執行，有上述違反法令，致原告受有損害
      ，原告自得依公司法第23條第2項及系爭合約第12條規定
      ，請求其3人與被告公司負不真正連帶賠償責任，並請求
      利息起算時間更正為自最後一位合法送達被告之翌日起算
      。
    並聲明：
    1.被告天仁育樂股份有限公司應給付原告丙○○、戊○○各
      70萬元及自起訴狀繕本送達最後一位合法送達被告之翌日
      起至清償日止按年息5%計算之利息。
    2.被告甲○○、丁○○、乙○○應各給付原告丙○○、戊○○各70萬元及自起訴狀繕本送達最後一位合法送達被告之
      翌日起至清償日止按年息5%計算之利息。
    3.第1項、第2項聲明各被告之給付，為不真正連帶債務，即
      其中一被告為給付時，他被告於該給付範圍內免給付義務
      。
    4.訴訟費用由被告負擔。
    5.原告願供擔保請准宣告假執行。
二、被告未於言詞辯論期日到場，亦未提出書狀作何聲明或陳述
    。
三、得心證之理由：按當事人對於他造主張之事實，於言詞辯論
    時不爭執者，視同自認；當事人對於他造主張之事實，已於
    相當時期受合法之通知，而於言詞辯論期日不到場，亦未提
    出準備書狀爭執者，準用第一項之規定，民事訴訟法第二百
    八十條第一項、第三項分別定有明文。查原告主張之事實，
    業據其提出合約書及支票正背面影本3件、公司基本事項查
    詢表、經濟部函、公司變更登記表、董事監察人名單及股東
    名簿各1份為證，尚非無憑。被告受本院相當時期合法之通
    知，於言詞辯論期日既未到場，復未提出任何書狀爭執，依
    前揭規定，應視同自認，堪信原告之主張為真實。從而，原
    告基於公司法第23條第2項及系爭合約第12條規定之法律關
    係提起本訴，請求判決被告天仁育樂股份有限公司應給付原
    告丙○○、戊○○各70萬元，及自起訴狀繕本送達最後一位
    合法送達被告之翌日即97年8月23日起至清償日止按年息5%
    計算之利息；被告甲○○、丁○○、乙○○應各給付原告丙○○、戊○○各70萬元，及自起訴狀繕本送達最後一位合法
    送達被告即97年8月23日之翌日起至清償日止按年息5%計算
    之利息；第1項、第2項聲明各被告之給付，為不真正連帶債
    務，即其中一被告為給付時，他被告於該給付範圍內免給付
    義務，均為有理由，應予准許。
四、原告陳明願供擔保，聲請宣告假執行，核無不合，爰酌定相
    當擔保金額准許之。
五、訴訟費用負擔之依據：民事訴訟法第78條、第85條第1項前
    段。
中    華    民    國    97    年    9    月    26   日
                  民事第四庭    法  官  呂明坤
正本係照原本作成。
如對本判決上訴，須於判決送達後20日內向本院提出上訴狀。
中    華    民    國    97    年    9    月    26   日
                                書記官


司法院資訊處製作；財團法人民間司法改革基金會備份。
